【裁判字號】    90,訴,1801
【裁判日期】    920716
【裁判案由】    清償債務
【裁判全文】
臺灣桃園地方法院民事判決  九十年度訴字第一八○一號
    原      告  永安鐵櫃家具股份有限公司
    法定代理人  甲○○
    訴訟代理人  桂齊恆律師
                呂金貴律師
    被      告  友泉營造有限公司          設桃園縣中壢市○○路○段四七號一
                              .
    法定代理人  乙○○○    住.
    訴訟代理人  蔡慧玲律師
右當事人間請求清償債務事件，本院判決如左：
    主    文
被告應給付原告新台幣肆佰柒拾柒萬陸仟零柒拾貳元及自民國九十年七月二十一日起
至清償日止按年息百分之五計算之利息。
訴訟費用由被告負擔。
本判決第一項於原告以新台幣壹佰陸拾萬元供擔保後，得假執行，但被告如於假執行程序實
施前以新台幣肆佰柒拾柒萬陸仟零柒拾貳元為原告預供擔保後得免為假執行。
    事    實
甲、原告方面：
  壹、聲明：除供假執行擔保之金額外，如主文第一項及第三項前段所示。
  貳、陳述：
    一、緣被告因承攬興建大園鄉農會新建大樓工程，向原告訂購「永安金庫門及訂
        製金庫室、保管箱組合牆」等工程（下稱：系爭工程）壹批，雙方於民國八
        十九年八月十七日簽訂訂購合約書（下稱：本件合約），依合約第一條第二
        款規定「本組合牆每平方英吋抗壓強度達30000psi以上（並須附具公信力單
        位之測試報告）」；第三條「總價款」之約定為：「新台幣（下同）八百零
        一萬一千零四十元整（包括5%加值營業稅在內）（詳如附報價單明細）（金
        庫室組合牆追減數量49㎡，保管箱組合牆追減數量59㎡；追減單價詳如報價
        單單價）」；合約第四條「付款辦法」規定：「訂金30%於訂約時付清，票
        期八月二十日，中款60%於交貨安裝完成後付清，票期三十天，尾款10%於驗
        收後付清，票期三十天」；第五條約定「交貨地點」為：「大園鄉農會本會
        ：大園鄉○○○路99-115號新建大樓一樓金庫室及B1保管箱室」；第七條約
        定「保固期限」為：「自驗收合格日起三年（隨產品附品質保證書）」。
    二、其後，因金庫室防盜組合牆工程追減數量四十九平方公尺，及保管箱防盜組
        合牆工程追減數量五十九平方公尺，分別減價五十七萬二千四百十八元及六
        十八萬九千二百三十八元；並另追加「隱蔽式金庫門副門」二套（單價十八
        萬元）價款三十六萬元，及「瑞吉牌定時鎖」二組（原報單價二萬八千元，
        實收單價二萬四千七百六十二元）價款四萬九千五百二十四元，加計百分之
        五之稅金，合計四十三萬元，雙方合約總價款因之變更為七百一十七萬九千
        三百八十四元（即0000000－000000－000000＋430000  ＝0000000），被告
        亦依約給付原告百分之三十之價款，其餘百分之七十部分則尚未給付。
    三、八十九年九月間系爭工程安裝完成，並經驗收後，原告即將金庫保固書及密
        碼鑰匙交付被告轉大園鄉農會使用，惟經原告請求被告付款時，被告竟於九
        十年五月三十日以大園郵局第二五四號存證信函，要求原告出具品質保證書
        並聲明日後大園鄉農會對品質如有瑕疵發生賠償原告應負全部責任，始行付
        款原告遵其要求，亦於九十年六月四日出具「品質保證書」交付被告，及出
        具「保固書」交付大園鄉農會；並經國立中央大學土木工程系水泥混凝土試
        模壓力強度試驗，單位壓力強度超過30000psi，符合本件合約第一條第二款
        之約定。案經原告再次向被告要求付清中款及尾款共百分之七十部分之價款
        ，被告竟藉口磅數不足，拒絕付款；查大園鄉農會早已將全部工程款給付予
        被告，依約被告友泉營造公司自應將中款及尾款共百分之七十部分給付原告
        ，惟迭經催請付款，均置不理，原告乃於九十年七月十二日再委請呂金貴律
        師去函被告，催告限文到七天內給付中款及尾款共四百七十七萬六千零七十
        二元整，逾期如仍不清償，則依法起訴等語，被告已於九十年七月十三日收
        受該催告函，亦有郵政掛號郵件收件回執可稽，惟其迄今仍不理會，原告不
        得已提起本件訴訟。
    四、對被告抗辯之陳述：
    （一）關於系爭工程金庫設計，原告無與大園鄉農會有任何勾串之行為。按「當
          事人主張有利於己之事實者，就其事實有舉證之責任」民事訴訟法第二百
          七十七條前段定有明文。被告主張大園鄉農會於金庫設計之初即與原告勾
          串，並由建築師於招標文件加入綁標之條款云云，並非事實，應就該事實
          負證明責任。且縱被告有與訴外人鐵金公司簽訂金庫買賣契約書，因鐵金
          公司提出之樣品不符合大園鄉農會之要求，致使被告與鐵金公司解除契約
          ，要與原告毫無關係。
    （二）被告不得以其與大園鄉農會約定之保固期限五年，作為拒絕給付之抗辯。
          查被告與大園鄉農會所簽之「工程採購契約書」第十八條所約定之保固期
          限，雖約定為自全部竣工正式驗收之日起，由被告保固五年等語，但本件
          合約第七條係約定為：「保固期限：自驗收合格日起三年」，二者所訂之
          保固期間並不相同，被告自不得以其與大園鄉農會約定之保固期限五年，
          作為拒絕給付之抗辯。
    （三）兩造間關於付款之約定，無同時履行抗辯之問題。按所謂同時履行之抗辯
          ，乃係基於雙務契約而發生，倘雙方之債務，非本於同一之雙務契約而發
          生，縱令雙方債務在事實上有密切之關係，或雙方之債務雖因同一之雙務
          契約而發生，然其一方之給付，與他方之給付，並非立於互為對待給付之
          關係者，均不能發生同時履行之抗辯。本件合約第四條關於「付款辦法」
          係明定為「訂金30%於訂約時付清，票期八月二十日，中款60%於交貨安裝
          完成後付清，票期三十天，尾款10%於驗收後付清，票期三十天」據此，
          中款係於交貨安裝完成後付清，而尾款則於驗收後付清，而系爭工程已於
          九十年元月十五日經被告及業主驗收完成，被告自有依據上開規定給付原
          告中款及尾款之義務，並無同時履行之抗辯問題。
    （四）系爭工程已經被告及業主會同驗收，符合業主要求之品質，並無瑕疵之不
          完全給付情事。被告固以本件合約第九條：「驗收標準：乙方之產品及施
          工應達大園鄉農會所要求之品質及追加如第一條規定括弧內所要求之各種
          測試報告及證明文件。如乙方未能檢具上述文件，或有其他品質不符之情
          形者，甲方得不予驗收」之約定，主張系爭工程應由其驗收云云。但該條
          僅規定驗收之標準須原告之產品及施工應達大園鄉農會所要求之品質，並
          未明定須由被告親自驗收，況且，依卷附桃園縣大園鄉農會九十一年三月
          二十七日桃大農總字第００二０九號主旨：「檢送本會新建大樓暨農民活
          動中心工程第五次及第六次驗收記錄影印本各乙份」，該函說明二已載明
          ：「於第六次驗收時已驗收完畢」等語；且依該第六次驗收紀錄之記載：
          「驗收時間為：九十年元月十五日，驗收人員則包括：『主驗人員：大園
          鄉農會總幹事楊榮先生，監驗人員：大園鄉農會常務監事楊金安先生，會
          驗人員：呂忠旺、游輝松、陳回九、莊順安、郭鵬欽、游景送、游武結、
          游武雄、陳進益、許文芳、游本財、陳新田、蔡標等人，會驗廠商：友泉
          營造有限公司 (許阿芳)，設計監造單位：陳貞彥建築師事務所  (王守肯
          、徐必正) 』；『驗收結果』：經本會主驗人及監驗人員及所有參與會驗
          人員及設計監造單位依設計合約圖說逐項驗收結果如下：一、本會新大樓
          暨農民活動中心上次8.12.2.驗收缺失事項已全部改善完成。二、地下一
          樓車道入口爬坡處依設計圖說施工符合驗收，但因行車安全考量請廠商將
          滑地磚剔除，配合施工。三、本工程所有相關空調、水電、音響等設備請
          新益、祐晟二家廠商確實指導本會人員熟悉操作及一般簡易維護作業。四
          、本會新大樓暨農民活動中心新建工程全部符合驗收，請所有承包廠商依
          約繳交保固金及出具五年保固切結書，以利本會辦理工程結算作業」，顯
          見系爭工程已經被告及業主大園鄉農會會同驗收，符合業主要求之品質，
          並無瑕疵之不完全給付情事。
    （五）被告亦有依其於九十年五月三十日以大園郵局第二五四號存證信函內容給
          付本建工程款之義務。查被告曾於九十年五月三十日以大園郵局第二五四
          號存證信函通知原告稱：「敬啟者：本公司與貴公司就大園農會金庫工程
          訂有承攬契約，約定金庫工程由貴公司轉包。大園農會金庫工程已經完工
          ，然據貴公司向本公司自承金庫之磅數不足大園農會三萬磅之要求，為免
          日後大園農會向本公司主張金庫磅數不足請求賠償，因此請求貴公司對承
          包之工程出具品質保證書乙份，聲明貴公司之金庫磅數確實達三萬磅之標
          準，並符合契約要求之品質，另聲明大園農會如以品質有瑕疵為由向本公
          司主張損害賠償者，應由貴公司負責。請於函到後攜前開內容之保證書前
          來本公司，繳驗保證書後本公司即發放工程款。造成不便，尚請諒察」等
          語。原告於接到該函後，已遵照其要求於九十年六月四日出具「品質保證
          書」載明：「敝公司承製大園鄉農會本會新建大樓之金庫門及金庫室、保
          管箱室防盜安全組合牆等工程，敝公司業已檢附美國ＵＬ防盜安全檢驗報
          告及會同業主、建築師事務所及貴公司一同至國立中央大學壓力強度測試
          報告表一份，證明抗壓強度為30000psi以上（如附件），並且符合圖說設
          計規範之規定。特此保證敝公司交貨大園鄉農會本會之產品均符合圖說設
          計之規範無誤，並符合契約要求之品質，特此聲明日後大園鄉農會本會如
          以品質瑕疵要求賠償時，敝公司願負全部責任。此致，友泉營造有限公司
          台照。」等語；並出具「保固書」載明：「本公司承製貴會本會新建大樓
          之一、金庫室及保管箱室等金庫門主門計貳套；二、保管箱室防盜安全組
          合牆計壹式；三、金庫防盜安全組合牆壹式；四、追加隱蔽式金庫門副門
          計貳套以上工程，今已全部交貨安裝完妥，保證期限自民國九十年三月二
          日起至民國九十三年三月二日止，共計三年。在保固期間內該產品如在正
          常使用下發生故障，本公司負責完全免費修理。在保證期間內若是自行拆
          樁潠壞或天災地變及人力不可抗拒者，得另行計費。此致，大園鄉農會本
          會台照。」等語，可見原告已完全依照被告該存證信函之要求，被告亦有
          依該存證信函內容給付本件工程款之義務。
    （六）被告已承認本案尚有工程款四百七十七萬六千零七十二元未付清。查被告
          曾於九十年七月二十四日委請李宜芬律師以台北正義郵局存證信函第七一
          四號通知原告稱：「敬啟者：一、據當事人友泉營造有限公司委稱：『（
          一）中央法律事務所九十年七月十二日，九十年金字第０七一二號函收悉
          。（二）本公司因得標承攬興建大園鄉農會之新建大樓，向永安鐵櫃家具
          股份有限公司（下稱永安公司）購買永安金庫門及防盜安全組合牆等工程
          。該工程需先將試體送交建築師處檢試，經建築師確認試體已達契約之要
          求始可進場施工，然永安公司於第一次試體送檢未通過之情形下，即進場
          施工。雖永安公司於第二次之試體送檢時通過，惟其第二次送檢之試體乃
          特別為送檢所製作之符合標準之規格，並非當初進場施工之規格。由以上
          可知，永安公司之工程不符契約規格，此亦經永安公司施工人員向本公司
          自承。（三）查本件承攬契約未經本公司驗收，永安公司雖與大園農會完
          成驗收手續，但大園農會並非契約當事人，本公司既查悉永安公司之工程
          品質不符而有瑕疵，已立即通知永安公司請求補正，因該瑕疵有害於金庫
          防盜安全性，不可不慎。因此，特委請貴律師函知永安公司，再促其儘速
          補正瑕疵，使其合於契約規範，本公司將於貴公司瑕疵補正後立即付清工
          程款新台幣四百七十七萬六千零七十二元正。』等語前來。二、合代函達
          如上。」等語，據此可見被告已承認本件尚有工程款四百七十七萬六千零
          七十二元未付清，而系爭工程並無任何瑕疵，原告亦已依照被告要求出具
          「品質保證書」及「保固書」業如前述，原告自得請求被告給付該數額之
          款項。
    （七）被告有違背誠信原則。按「行使權利，履行義務，應依誠實及信用方法」
          民法第一百四十八條第二項定有明文。本案業主大園鄉農會最後一次驗收
          之時間為九十年元月十五日，如被告知悉原告所承攬之系爭工程不符合規
          格，何以其竟向大園鄉農會報驗，又隱瞞事實並向大園鄉農會領取合格價
          款？嗣後才以原告承攬系爭工程有瑕疵為由，拒絕給付工程款，顯然違背
          誠信原則。
    （八）系爭工程業經經國立中央大學土木工程系於八十九年十月二十三日水泥混
          凝土試模壓力強度試驗合格。查關於系爭工程之壓力強度試驗，原告固不
          否認第一次測試時未通過，此項事實業經原告提出國立中央大學土木工程
          系於八十九年八月三十日所作之水泥混凝土試模壓力強度試驗報告表予鈞
          院。但該次之試驗，因試體「表面潮濕」，其試驗方法係根據
          CNS-1232(1982)標準施作（參閱該報告之備註欄記載），顯示該試體混凝
          土未完全乾燥，就被大園農會呂理標取回，因移動且是抽樣測試，其抗壓
          力自然受到考驗（按「試體製作須儘可能靠近初期二十四小時的貯存地方
          ，製作場所為堅固近水平之表面不得有震動或其他擾動。若無法於貯存地
          方製作試體時，於刮平試體後立即將試體移送貯存所，移送試體時須避免
          震動、打擊、傾斜與損傷試體之表面。」，此有中國國家標準CNS「工地
          混凝土試體之製作及養護法」之記載可稽；另依建築技術規則第三百五十
          二條第二款之規定「三個試體之試驗壓力強度之平均值，如不小於規定壓
          力強度之百分之八十五，且無單一試體之試驗壓力強度小於規定壓力強度
          百分之七十五，可以認為合格」）；而第二次於八十九年十月二十三日經
          國立中央大學土木工程系水泥混凝土試模壓力強度試驗後，其單位壓力強
          度均已超過30000psi，其試驗方法係根據CNS1238(1984) 標準施作（參閱
          起訴狀原證六該第二次報告之備註欄５之記載），符合兩造合約第一條第
          二款之約定，而該次測試「會驗者」尚有王守肯先生（即監造建築師）及
          呂理標先生  (大園鄉農會代表)二人，渠二人並未有任何之保留意見，顯
          見被告抗辯「該份檢驗報告試體之採樣非採自金庫現場之試體」云云，並
          非可採。
    （九）大園鄉農會不同意就「金庫室及保管廂房到安全組合牆」之牆體抗壓實施
          鑑定，乃不可歸責於原告。本案經鈞院函請台北市土木技師公會派員就大
          園鄉農會「金庫室及保管廂房到安全組合牆」之牆體抗壓實施鑑定後，因
          大園鄉農會表示「本案已於九十年元月十五日完成驗收，目前農會已營業
          ，該金庫已在使用中，為客戶之財產安全，不主張現場鑽心取樣」，致無
          法實施鑑定，乃不可歸責於原告，應以八十九年十月二十三日第二次經國
          立中央大學土木工程系水泥混凝土試模壓力強度試驗為準，被告自應對原
          告負給付之義務。
  參、證據：提出訂購合約書影本乙份、金庫室防盜組合牆、保管箱防盜組合牆工程
      追減數量及追加隱蔽式金庫門副門二套、「瑞吉牌定時鎖」貳組之計價影本乙
      份、九十年五月三十日大園郵局第二五四號存證信函影本乙份、品質保證書影
      本乙份、保固書影本乙份、國立中央大學土木工程系水泥混凝土試模壓力強度
      試驗報告表影本乙份、呂金貴律師九十年七月十二日九十年金字第０七一二號
      函影本乙份、郵政掛號郵件收件回執影本乙份、李宜芬律師九十年七月二十四
      日台北正義郵局存證信函第七一四號影本乙份、中國國家標準ＣＮＳ工地混凝
      土試體之製作及養護法影本乙份及建築技術規則第三百五十二條第二款規定影
      本乙份為證。
乙、被告方面：
  壹、聲明：原告之訴駁回；如受不利判決，願供擔保，請宣告免為假執行。
  貳、陳述：
    一、按「查出賣人就其交付之買賣標的物有應負擔責任之瑕疵，而其瑕疵係於契
        約成立後始發生，且可歸責於出賣人之事由所致，則出賣人除負物之瑕疵擔
        保責任外，同時構成不完全給付之債務不履行責任，買受人如請求補正瑕疵
        ，則在出賣人補正以前，買受人非不得行使同時履行抗辯權。又因契約互負
        債務者，他方提出之對待給付若有瑕疵而不完全，既非依債務本旨為之，在
        未補正前，自得拒絕自己之給付。」最高法院著有八十六年度台上字第二八
        一八號裁判可稽。原告所施作之金庫組合牆及保管箱乃有瑕疵之不完全給付
        ，在原告未依債之本旨提出給付前，被告得拒絕工程尾款之給付。經查：
    （一）被告公司承攬訴外人桃園縣大園鄉農會新大樓新建工程，於八十八年十一
          月二十日簽訂工程採購契約書。被告公司在將其中之金庫組合牆及保管箱
          組合牆製作工程委由他廠商承作，當時原告及訴外人鐵金公司均參與報價
          ，鐵金公司報價六百二十五萬八千九百二十元，而原告報價八百九十七萬
          八千元，故原告決定由鐵金公司承作該工程，雙方並於八十九年六月二十
          日簽訂金庫買賣契約書。惟此事大出原告預料，當初大園鄉農會在金庫設
          計之初，即與原告勾串，由建築師於招標條件上加上綁標之條款，目的在
          使其他公司難以得標，但事後竟由被告得標，且被告在向原告及鐵金公司
          詢價後，又將其中金庫工程委由鐵金公司承作。原告為確保自身之利益，
          又勾結大園鄉農會楊榮總幹事及建築師，對於鐵金公司提出之樣品百般刁
          難，一直拖延至七月中旬尚不准進場施工，並要求被告只要向鐵金公司採
          購產品，必須先做試體，存放二十八天測試成功後才准施工。若不於期限
          內完工，每逾一日罰款一十一萬元，一直罰到被告倒閉為止。被告迫於種
          種不利情事及壓力，不得不向鐵金公司提出解約之要求，並基於情勢所趨
          ，而轉向原告訂購金庫門，雙方於八十九年八月十七日簽訂訂購合約書。
          更有甚者，被告承攬大園鄉農會新大樓工程，其中有關金庫門部分之工程
          款為八百零一萬一千五百五十一元，但被告轉向原告訂購金庫門之契約總
          價款為八百零一萬一千零四十元，換言之，被告轉向原告訂購金庫門之結
          果，就該部分已無利潤可言。
    （二）又被告承攬大園鄉農會之金庫工程，規定被告必須先提出樣品試體供壓力
          強度之測試，於測試通過並經建築師審查蓋章後，才得進場施工。查原告
          與大園鄉農會勾串，大園鄉農會承辦人員放水，在原告尚未提出金庫組合
          牆及保管箱組合牆試體壓力強度之檢測報告前，即先讓原告在八十九年八
          月七日提前進場工作，原告嗣於八十九年八月三十日提出第一次試體壓力
          測試結果，並未達到30000pis之合格標準。原告為符合工程之規定，又於
          八十九年十月二十三日另提出試驗報告，企圖蒙混過關，惟此項檢驗報告
          之試體採樣，並非採自金庫門現場之試體，此為原告公司之協理蕭佳權向
          被告公司之工地主任承認在案。被告得知此消息，實覺事態嚴重，蓋被告
          必須對於大園鄉農會負五年期限之保固責任，不可謂不重大。
    二、又被告與大園鄉農會簽訂之工程合約第十八條約定：「本工程自全部竣工正
        式驗收之日起，由乙方（即被告）保固五年，工程一部分或全部走動、裂頂
        、坍塌或發生其他損壞時，經查明係由工程材料不良所致者，乙方應在甲方
        指定時間內依照圖樣或原定負責無償修復，如乙方不履行是項責任時，應由
        其保證人代為履行，若乙方或保證人未按時修復，甲方得自行招商修復，其
        所有損失及費用，除由所留保固金抵扣外，不足之數概由乙方及其保證人負
        擔之。」，可見被告責任重大。又因該工程結構體施作後是否達到30000pis
        之強度是屬於永久性，縱令保固期滿，業主若發現強度不足，被告仍須負擔
        債務不履行損害賠償責任，而此項責任之請求權時效長達十五年，因此被告
        請求原告應同意會同兩造至本件金庫組合牆及保管箱組合牆現場做鑽心取樣
        ，並做壓力強度測試是否達到約定之標準，否則被告即行使同時履行抗辯權
        ，拒絕給付尾款。
    三、另原告請求被告給付隱蔽式金庫門副門二套及瑞吉牌定時鎖二組之追加款部
        分，並非兩造間契約之內容，被告自無給付該部分工程款之義務。至原告主
        張工程追減部分，係因原告確實為施作該部分工程所致，就此，被告始終未
        從被告處通過系爭工程之驗收，故尚未能進行嚴格之核算，然此究與兩造負
        舉證責任無涉，原告空言其較為誠信云云，實屬無稽。
    四、系爭工程未經被告驗收，且大園鄉農會驗收時並未通知被告。
    五、又原告提出之美國ＵＬ壹級認證證明文件為虛偽，被告係受詐欺而為意思表
        示，且已於九十一年五月二日表示撤銷該意思表示。
  參、證據：提出採購契約書影本一件、報價單影本二件、金庫買賣契約書影本一件
      、協議書影本一件、訂購合約書影本一件、工程估價單影本一件、工程日報表
      影本一件、試驗報告影本一件、美國ＵＬ壹級認證證明文件影本一件、行政院
      公平交易委員會函影本一件、傳真影本一件、測試報告影本一件及照片五張為
      證。
    理    由
一、原告主張被告因承攬興建大園鄉農會新建大樓工程，於八十九年八月十七日簽訂
    本件合約，委由原告承作系爭工程，嗣金庫室組合牆部分追減四十九平方公尺，
    保管箱組合牆部分追減數量五十九平方公尺，分別減價五十七萬二千四百十八元
    及六十八萬九千二百三十八元；並另追加「隱蔽式金庫門副門」二套價款三十六
    萬元，及「瑞吉牌定時鎖」二組價款四萬九千五百二十四元，加計百分之五之稅
    金，合計四十三萬元，雙方合約總價款因之變更為七百一十七萬九千三百八十四
    元，被告尚有四百七十七萬六千零七十二元未為給付之事實，被告雖以隱蔽式金
    庫門副門二套及瑞吉牌定時鎖二組並非兩造間契約之內容，被告無給付該部分工
    程款之義務云云為抗辯。惟查被告曾於接獲原告定期催告給付工程款四百七十七
    萬六千零七十二元之催告函後，於九十年七月二十四日委請李宜芬律師以台北正
    義郵局存證信函第七一四號函覆原告以被告將於原告瑕疵補正後立即付清工程款
    四百七十七萬六千零七十二元等語，該存證信函在卷可稽，準此，堪信原告主張
    為真正。
二、原告主張系爭工程已經安裝完成且已經驗收，被告應給付工程款乙節，被告則以
    系爭工程未經被告驗收，且有瑕疵等情為抗辯。惟查：
（一）本院向大園鄉農會函查系爭工程是否經驗收等情業經桃園縣大園鄉農會於九十
      一年三月二十七日以桃大農總字第００二０九號函覆略以：工程業於第六次驗
      收時驗收完畢，並檢送該會新建大樓暨農民活動中心工程第五次及第六次驗收
      紀錄影本各乙份到院，依該第六次驗收紀錄之記載，驗收時，被告派有許阿芳
      為會驗代表，且該會表示新建工程全部符合驗收，請所有承包廠商依約繳交保
      固金及出具五年保固切結書，以利辦理工程結算作業等情，有該次驗收紀錄在
      卷可稽。又原告主張大園鄉農會已經將全部工程款給付被告乙節，為被告所不
      爭執，基此，被告主張大園鄉農會未通知其驗收，其未參與驗收云云，即非可
      採。
（二）再查，被告雖主張系爭工程組合牆未達本件合約約定每平方英吋抗壓強度三萬
      psi以上之強度，且未經驗收，其得拒絕給付云云，但查被告於九十年五月三
      十日以大園郵局第二五四號存證信函通知原告：「敬啟者：本公司與貴公司就
      大園農會金庫工程訂有承攬契約，約定金庫工程由貴公司轉包。大園農會金庫
      工程已經完工，然據貴公司向本公司自承金庫之磅數不足大園農會三萬磅之要
      求，為免日後大園農會向本公司主張金庫磅數不足請求賠償，因此請求貴公司
      對承包之工程出具品質保證書乙份，聲明貴公司之金庫磅數確實達三萬磅之標
      準，並符合契約要求之品質，另聲明大園農會如以品質有瑕疵為由向本公司主
      張損害賠償者，應由貴公司負責。請於函到後攜前開內容之保證書前來本公司
      ，繳驗保證書後本公司即發放工程款。」等語。準此應認：縱使原告施作系爭
      工程組合牆有上開瑕疵存在，但被告已經同意在原告提出如其要求之品質保證
      書後，即給付工程款，是在原告提出該品質保證書後，被告自不得再以工作有
      上開瑕疵及被告未單獨就系爭工程為驗收而拒絕付款。而查本件原告於接到被
      告知上開存證信函後，於九十年六月四日出具「品質保證書」載明：「敝公司
      承製大園鄉農會本會新建大樓之金庫門及金庫室、保管箱室防盜安全組合牆等
      工程，敝公司業已檢附美國ＵＬ防盜安全檢驗報告及會同業主、建築師事務所
      及貴公司一同至國立中央大學壓力強度測試報告表一份，證明抗壓強度為
      30000psi以上（如附件），並且符合圖說設計規範之規定。特此保證敝公司交
      貨大園鄉農會本會之產品均符合圖說設計之規範無誤，並符合契約要求之品質
      ，特此聲明日後大園鄉農會本會如以品質瑕疵要求賠償時，敝公司願負全部責
      任。此致，友泉營造有限公司台照。」等語；又出具「保固書」載明：「本公
      司承製貴會本會新建大樓之一、金庫室及保管箱室等金庫門主門計貳套；二、
      保管箱室防盜安全組合牆計壹式；三、金庫防盜安全組合牆壹式；四、追加隱
      蔽式金庫門副門計貳套以上工程，今已全部交貨安裝完妥，保證期限自民國九
      十年三月二日起至民國九十三年三月二日止，共計三年。在保固期間內該產品
      如在正常使用下發生故障，本公司負責完全免費修理。在保證期間內若是自行
      拆裝損壞或天災地變及人力不可抗拒者，得另行計費。此致，大園鄉農會本會
      台照。」等語，有被告不爭執之品質保證書及保固書在卷可稽，應認原告已依
      被告要求之內容提出品質保證書，被告即應依約給付系爭工程款，不得再以工
      程有上開瑕疵及未經驗收為由拒絕付款，是被告之上開抗辯為不可採。
（三）另查被告主張原告提出之美國ＵＬ壹級認證證明文件為虛偽，其係受詐欺而為
      意思表示云云，惟按「當事人主張有利於己之事實者，就其事實有舉證之責任
      。」民事訴訟法第二百七十七條前段定有明文。被告並未舉證證明上開證明文
      件為虛偽，自不能認其上開主張為真實，從而被告主張撤銷其意思表示乙節亦
      不可採。
三、綜上，應認原告已經完成系爭工程，並依被告要求之內容提出品質保證書，其請
    求被告給付工程款（中款及尾款）四百七十七萬六千零七十二元，於法有據，又
    原告主張其已於九十年七月十二日以律師函定期催告被告限文到七天內給付上開
    工程款，而被告已於九十年七月十三日收受該催告函等情，亦為被告所不爭執，
    是原告請求被告給付自九十年七月二十一日起至清償日止按法定利率之遲延利息
    ，亦屬有據。
四、從而，原告依承攬之法律關係請求被告給付四百七十七萬六千零七十二元及自民
    國九十年七月二十一日起至清償日止按年息百分之五計算之利息為有理由，應予
    准許。
五、兩造陳明願供擔保請為宣告假執行或免為假執行，經核均與規定相符，爰分別酌
    定相當之擔保金額予以宣告。
六、因本案事證已臻明確，兩造其餘主張陳述及所提之證據，均毋庸再予審酌，附此
    敘明。
七、結論：原告之訴為有理由，依民事訴訟法第七十八條、第三百九十條第二項、第
    三百九十二條，判決如主文。
中      華      民      國    九十二    年      七      月      十六    日
                                    臺灣桃園地方法院民事第一庭
~B法      官  林望民
右為正本係照原本作成
如對本判決上訴，須於判決送達後廿日內向本院提出上訴狀
中      華      民      國    九十二    年      七      月    二十二    日
~B法院書記官  陳玉芬


司法院資訊處製作；財團法人民間司法改革基金會備份。
